臺灣臺北地方法院民事判決　九十年度簡上字第二三五號
　　上訴人即附帶　　丙○○○
　　兼訴訟代理人　　乙○○
　　被上訴人即附　　甲○○
　　兼訴訟代理人　　丁○○
右當事人間請求侵權行為損害賠償事件，上訴人對於中華民國九十年三月八日本院臺
北簡易庭八十九年度北簡字第一一０一四號第一審判決提起上訴，被上訴人提起附帶
上訴，本院判決如左：
　　主　　　文
上訴及附帶上訴均駁回。
第二審訴訟費用關於上訴部分，由上訴人連帶負擔，附帶上訴部分，由被上訴人負擔
。
    事　    實
甲、上訴人即附帶被上訴人方面：
    上訴人即附帶被上訴人未於言詞辯論期日到場，惟據其準備期日到場所為之聲明
　　、陳述如左：
壹、聲明：
一、上訴聲明：
  (一)原判決不利於上訴人部分廢棄。
  (二)右廢棄部分，駁回被上訴人在第一審之訴及假執行之聲請。
二、附帶上訴答辯聲明：
　　駁回附帶上訴。
貳、陳述：
　　除與原審判決書所載者相同茲予引用外，補稱：
一、被上訴人提起本件損害賠償之訴，係以上訴人公然侮辱及恐嚇「渠等夫婦」為基
    礎，因之，被上訴人丁○○、甲○○究竟有無「夫妻」關係，乃首應究明之問題
    ，就此上訴人於原審曾聲請調閱被上訴人之戶籍資料，惟原審未予調閱，即認定
    早於民國七十五年十月二十七日離婚之被上訴人丁○○、甲○○二人為夫妻，致
    原為「不適格」之當事人，變成為「適格」之當事人，其判決自難認適法。
二、民事法院雖非不得依自由心證以刑事判決認定之事實為民事判決之基礎，然應就
    其斟酌調查該刑事判決認定事實之結果所得心證之理由，記明於判決始可，原審
    據以為心證之本院八十八年度自字第八一六號刑事判決，究竟能否採為心證之依
    據，原審未為適切之調查審認，其遽為不利於上訴人之判決，該等判決自有違誤
    。
三、被上訴人提起本件損害賠償之訴，係以錄音帶及其譯文為據，惟該等錄音帶究係
    竊聽偷錄，抑或兩造當面衝突所錄，攸關上訴人有無施以「恐嚇」之事、有無公
    然侮辱之情，茲就此說明如下：
　(一)被上訴人起訴狀呈附之錄音譯文記載：「自訴人（按即被上訴人）於當日（按指
    八十八年二十四日）晚間十一時三十分許返回臺北市○○街一四五號家中客廳休
    息，被告等二人（按即上訴人）於晚間十一時四十分在房屋門口人行道上恐嚇、
    侮辱告訴人，有錄音為證，言語譯本如左述」、「你出來看看，要毆死你、踩死
    你」，足徵被上訴人於八十八年八月二十四日晚上十一時三十分許返回臺北市○○街一四五號後，即在客廳休息，並未與上訴人夫妻二人照面或發生任何衝突，
    被上訴人所提之「錄音帶」顯係在「未與上訴人等照面」之情形下，竊聽偷錄。
  (二)本件事實情狀係上訴人向被上訴人甲○○之弟承租「臺北市○○街一四五號」之
    一部分隔間經營海產飲食，卻招致被上訴人丁○○一再以檢舉、告訴、自訴等方
    式，企圖將上訴人趕離該址，上訴人因不堪其擾，乃另行租屋，並在新租房屋整
    理後，於生意人「最忌諱之鬼月」，農曆七月十四日晚上，不待客人完全離去前
    ，請來電器行人員拆移「冷氣機」連夜搬走，因係「鬼月」，又時值七月半，且
    係半夜，而引起該電器行人員與客人之好奇，紛紛詢問原因，一時觸動上訴人穩
    忍已久之情緒，除一面說明原因外，有關平日即為上訴人乙○○口頭禪之「三字
    經」也不經意的脫口而出，但絕非面對著被上訴人使用「三字經」辱，也未面
    對著被上訴人為任何恐嚇之言辭，況時值半夜，上訴人所面對者為特定之電器行
    人員與客人，且未指名道姓，聲明該「三字經」辱之對象，而上訴人解釋何以
    於「鬼月」匆忙搬家之原委，容有口出「三字經」之情事，亦無公然面對被上訴
    人侮辱之犯意與犯行，被上訴人所提之錄音帶，要不足以供為證明上訴人有對之
    為恐嚇或侮辱情事。
  (三)再自被上訴人所提之錄音帶譯文以觀，除無被上訴人與上訴人間之對答詞外，該
    錄音譯文末尾亦記載：「達雄：搬家很累．．．」等語，適足以證明被上訴人所
    竊錄之錄音帶，係上訴人搬家時之閒聊話，而該錄音譯文起首記載：「自訴人（
    按即被上訴人）於當日（按指八十八年二十四日）晚間十一時三十分許返回臺北
    市○○街一四五號家中客廳休息．．．」等語，復足以證明當時在臺北市○○街
    一四五號家具行客廳休息者僅被上訴人丁○○一人，並無被上訴人甲○○其人，
    上訴人又如何對被上訴人甲○○為恐嚇或侮辱，刑事判決未能審酌及此，遽為有
    罪之判決，該刑事判決自不得採為原審心證之依據。
  (四)又系爭錄音帶錄音內容，乃第三人詢問上訴人乙○○時之對答詞，因之，該等第
    三人之對話亦必然存在於錄音帶之中，惟被上訴人丁○○所提之錄音帶竟缺該等
    第三人之對話，足徵該等錄音帶業遭被上訴人丁○○「消音」、「剪接」，被上
    訴人丁○○所提之錄音帶，顯無證據能力，於法自不得採為心證之證據。
  (五)按刑法第三百零五條之恐嚇罪，所稱以加害生命、身體、自由、名譽、財產之事
    ，恐嚇他人者，係指以使人生畏怖心為目的，而通知將加惡害之旨於被害人而言
    ，若僅在外揚言加害，並未對於被害人為惡害之通知，尚難構成本罪（最高法院
    五十二年台上字第七五一號判例意旨參照）。本件被上訴人所提之錄音帶，乃丁○○「偷錄」上訴人與第三人之談話，斯時上訴人並不知被上訴人有「偷錄」情
    事，要與刑法第三百零五條恐嚇罪須對被害人為惡害通知之法定構成要件不符，
    原審以錄音帶為上訴人之聲音，即遽為不利上訴人之認定，其判決自非適法。
四、又被上訴人主張：其遭到恐嚇造成恐懼及腦神經緊張就醫等語，惟其就係於何時
    就醫、至何家醫院就醫、其精神病狀如何、是否係因遭到恐嚇所致等節，均未見
    其舉證以實其說，其請求上訴人賠償精神損害，尚非有據。
參、證據：
　　除援用原審之立證方法外，補提：
一、戶籍謄本。
二、聲請訊問證人林東裕、王祥義。
乙、被上訴人即附帶上訴人方面：
壹、聲明：
一、答辯聲明：
　　駁回上訴。
二、附帶上訴聲明：
  (一)原判決不利於附帶上訴人部分廢棄。
  (二)右廢棄部分，附帶被上訴人應於中國時報第一版刊頭下方刊登如附件所示內容之
    道歉啟事三日。
貳、陳述：
　　除與原審判決書所載者相同茲予引用外，補稱：
一、上訴人辱被上訴人「三字經」、「六字經」等語，並有恐嚇被上訴人情事，經
    被上訴人對上訴人提起自訴，業據本院以八十八年度自字第八一六號判決上訴人
    有罪確定，且被上訴人所提之錄音帶，經原審當庭勘驗結果，其內容與譯文相符
    ，上訴人亦自承被上訴人所提之錄音帶為渠等之聲音，上訴人確有辱罵及恐嚇被
    上訴人，渠等就被上訴人精神、名譽所受損害，自應負賠償之責。
二、依被上訴人所提之錄音帶及其譯文內容，被上訴人當晚計被辱罵達十七句之多，
    此等鄰居共見共聞之恥辱言詞，致被上訴人內心有如刀割，受有滴血之痛苦，被
    上訴人人格權所受之損害，確有待上訴人於中國時報第一版刊頭下方刊登如附件
    所示之道歉啟事三日予以回復，被上訴人請求上訴人登報道歉確有必要。
參、證據：
　　除援用原審之立證方法外，補提：
一、錄音譯文。
二、鄰長服務卡。
    理　    由
一、本件上訴人即附帶被上訴人未於言詞辯論期日到場，核無民事訴訟法第三百八十
    五條所列各款之情形，爰依被上訴人即附帶上訴人聲請，由其一造辯論而為判決
    。
二、被上訴人起訴主張：上訴人夫婦與被上訴人夫婦仳鄰而居，因懷疑被上訴人檢舉
    其竊佔騎樓，竟共同於八十八年八月二十四日晚間十一時四十分許，在臺北市○○區○○街一四五號被上訴人住處外之人行道上，公然以「幹你娘」、「幹你老
    母」、「我幹你妻」、「我以為直接由乙○○騎（幹）你妻」等語侮辱被上訴人
    ，並以「搬家後，將牆壁放電，電給他二人死」、「你出來看看，要毆打你，踩
    死你」、「要放火燒你家」等加害生命、身體之事恐嚇原告，致生危害於安全，
    上訴人上開犯行業經刑事判決有罪確定，渠等所為非惟損及被上訴人名譽，並造
    成被上訴人精神上之恐懼，爰依民法第一百九十五條第一項規定，請求上訴人賠
    償被上訴人非財產上之損害，並於中國時報第一版刊頭下方刊登如附件所示之道
    歉啟事三日等語。
三、上訴人則以：(一)被上訴人二人業於七十五年十月二十七日離婚，並非夫妻，渠等
    以上訴人公然侮辱及恐嚇「渠等夫婦」為基礎提起本件訴訟，自非適格之當事人
    。(二)系爭錄音內容，乃第三人詢問上訴人乙○○時之對談內容，該第三人之對話
    亦必然存在於該錄音內容之中，惟被上訴人丁○○所提之錄音帶竟缺該等第三人
    之對話，足徵系爭錄音帶業遭被上訴人丁○○「消音」、「剪接」，而無證據能
    力。(三)被上訴人所提之錄音帶係在未與上訴人照面之情形下竊錄，上訴人既非面
    對被上訴人使用「三字經」辱之，亦非面對被上訴人為恐嚇之言辭，即難認上
    訴人有何公然侮辱或恐嚇被上訴人之犯意與犯行，被上訴人尚不得以之為基礎訴
    請上訴人賠償損害。(四)被上訴人就其因遭公然侮辱、恐嚇等成恐懼及腦神經緊張
    就醫一節，未見其舉證以實其說，其請求上訴人賠償精神損害，亦非有據等語資
    為抗辯。
四、被上訴人主張渠等遭上訴人公然侮辱及恐嚇危害安全之事實，業據其提出錄音帶
    及其譯文為證。而該等錄音帶經原審於九十年二月二十二日言詞辯論期日當庭播
    放結果，其內容與錄音譯文之記載相符，確有「幹你娘」、「將牆壁放電，電給
    他二人死」、「要放火燒你家」等語，該等錄音帶所錄者為上訴人之聲音，復為
    上訴人所不爭。又上訴人因上開所為所涉公然侮辱、恐嚇危害安全等案件，經刑
    事法院為相同之認定，判處拘役二十日確定，亦據本院調閱本院八十八年度自字
    第八一六號刑事卷宗查明屬實。被上訴人之主張，應堪信為真實。
五、雖上訴人抗辯：被上訴人丁○○、甲○○並非夫妻，且系爭錄音內容，係渠等與
    第三人之談話內容，渠等並無公然侮辱及恐嚇被上訴人情事等語。惟查：兩造爭
    執係因上訴人向被上訴人甲○○之弟承租臺北市○○街一四五號之一部分經營海
    產飲食，因懷疑被上訴人丁○○、甲○○檢舉渠等竊佔騎樓所生，系爭錄音內容
    ，係於上訴人對被上訴人有所不滿，自臺北市○○街一四五號搬遷時所言，為被
    上訴人所是認。而上訴人為「幹你娘」、「幹你老母」、「我幹你妻」、「我以
    為直接由乙○○騎（幹）你妻」、「搬家後，將牆壁放電，電給他二人死」、「
    你出來看看，要毆打你，踩死你」、「要放火燒你家」等言語時，同時提及：「
    換你爸來控告你，你會不會知道．．．你給我試試看．．．路霸是市政府的事情
    」、「你隔壁水有沒有關起來．．．」等語，亦有系爭錄音帶及譯文在卷可憑。
    則自上開言語係於上訴人對被上訴人有所不滿，自臺北市○○街一四五號搬遷時
    所言，且該等言語之內容又提及「搬家後，將牆壁放電，電給他二人死」、「換
    你爸來控告你，你會不會知道．．．你給我試試看．．．路霸是市政府的事情」
    、「你隔壁水有沒有關起來．．．」等語，已足以確認上訴人辱罵、恐嚇之事項
    及緣由等節以觀，即足見上開言語均係針對被上訴人丁○○、甲○○而為，上訴
    人抗辯：被上訴人丁○○、甲○○並非夫妻，上開言語與被上訴人無關，該等錄
    音內容，僅係渠等與第三人之談話內容等語，尚非可採。
六、又上訴人以系爭錄音內容係渠等與第三人之談話內容，該等錄音內容並無該第三
    人之對話為由，抗辯：系爭錄音帶業遭被上訴人丁○○「消音」、「剪接」，該
    等錄音帶並無證據能力等語。惟查：上開錄音內容係針對被上訴人而為，並非上
    訴人與第三人之談話內容，已如前述，則該等錄音內容未出現第三人之談話，即
    與常情不悖，上訴人以此抗辯：系爭錄音帶遭「消音」、「剪接」等語，本非可
    採。實則，系爭錄音帶經原審當庭播放結果，其內容與錄音譯文之記載相符，業
    據原審勘驗屬實（原審九十年二月二十二日言詞辯論筆錄參照）。而該等錄音內
    容所示之「幹你娘」、「幹你老母」、「我幹你妻」、「我以為直接由乙○○騎
    （幹）你妻」、「搬家後，將牆壁放電，電給他二人死」、「你出來看看，要毆
    打你，踩死你」、「要放火燒你家」等語係上訴人所言，復為上訴人所不爭。則
    自系爭錄音內容所示之上開言語為上訴人所言，該等錄音內容並無前後文意不連
    續情事一節以觀，即足徵系爭錄音帶應無「消音」、「剪接」之問題，上訴人據
    以抗辯：系爭錄音帶並無證據能力等語，亦不足取。
七、按數人共同不法侵害他人之權利者，連帶負損害賠償責任。不法侵害他人之名譽
    、自由者，被害人雖非財產上之損害，亦得請求賠償相當之金額。民法第一百八
    十五條第一項前段、第一百九十五條第一項前段分別定有明文。本件被上訴人因
    上訴人共同公然侮辱及恐嚇危害安全之行為，不法侵害其名譽、自由，渠等精神
    上自受有痛苦，則被上訴人依上開規定，請求上訴人連帶賠償非財產上之損害，
    於法有據。本院審酌兩造之智識程度、經濟狀況、身分地位及本件加害情形對被
    上訴人名譽、自由所生影響等一切情狀，認被上訴人請求之精神慰撫金以新臺幣
    （下同）十二萬元為適當。
八、又被上訴人因上訴人共同公然侮辱及恐嚇危害安全之行為，不法侵害其名譽、自
    由，渠等精神上所受之痛苦，本院認上訴人連帶賠償十二萬元已足以填補，而依
    被上訴人起訴之事實觀之，上訴人係以「幹你娘」、「幹你老母」、「我幹你妻
    」、「我以為直接由乙○○騎（幹）你妻」等粗鄙言語公然侮辱被上訴人，此事
    原僅八十八年八月二十四日在場之客人、搬家工人、水電工人等少數人知悉，一
    經將如附件所示之道歉啟事登報，不啻將上訴人辱罵被上訴人之言語及恐嚇被上
    訴人之事公諸於世，是登報雖揭上訴人之非，然亦曝被上訴人之短，乃兩敗俱傷
    之舉，本院認刊登報紙非屬被上訴人回復名譽之適當處分，其請求上訴人於中國
    時報第一版刊頭下方刊登如附件所示道歉啟事三日，為無理由，不應准許。
九、綜上所述，被上訴人依侵權行為之法律關係，請求上訴人連帶給付十二萬元，及
    自起訴狀繕本送達翌日即八十九年八月三十一日起至清償日止，按年息百分之五
    計算之利息，為有理由，應予准許，逾此範圍之請求，為無理由，不應准許，原
    審就被上訴人之請求應予准許部分為其勝訴之判決，並為准、免假執行之宣告，
    核無不合，上訴人就此部分上訴，指摘原判決不當，求予廢棄改判，為無理由，
    應予駁回。就被上訴人之請求不應准許部分，原審駁回被上訴人之請求，並駁回
    其假執行之聲請，亦無違誤，被上訴人就請求上訴人於中國時報第一版刊頭下方
    刊登如附件所示道歉啟事三日部分提起附帶上訴，指摘原判決不當，求予廢棄改
    判，並無理由，亦應駁回。
十、本件事證已臻明確，兩造其餘攻擊防禦方法及所提證據，核與本件判決結果不生
    影響，爰不另一一論述，附此敘明。
十一、據上論結，本件上訴及附帶上訴，均無理由，依民事訴訟法第四百三十六條之
      一第三項、第四百四十九條第一項、第八十五條第一項前段、第二項、第七十
      八條、第四百六十三條、第三百八十五條第一項前段，判決如主文。
中　　　華　　　民　　　國　　九十一　　年　　　七　　　月　　　四　　　日
　　　　　　　　　　　　　　　民事第六庭審判長法　官　周玫芳
　　　　　　　　　　　　　　　　　　　　　　　法　官　林孟皇
　　　　　　　　　　　　　　　　　　　　　　　法　官　陳秀貞
右為正本係照原本作成
本判決不得上訴
中　　　華　　　民　　　國　　九十一　　年　　　七　　　月　　　十　　　日
　　　　　　　　　　　　　　　　　　　　　法院書記官　林秀妙
